最高法院刑事判決　　　　　　　　　　111年度台上字第766號
上　訴　人　何光榮



上列上訴人因妨害性自主案件，不服臺灣高等法院臺中分院中華
民國110 年11月16日第二審判決（110 年度侵上訴字第92號，起
訴案號：臺灣臺中地方檢察署109 年度偵字第33720 號），提起
上訴，本院判決如下：
    主  文
上訴駁回。
    理  由
一、按刑事訴訟法第377 條規定，上訴於第三審法院，非以判決
    違背法令為理由，不得為之。是提起第三審上訴，應以原判
    決違背法令為理由，係屬法定要件。如果上訴理由書狀並未
    依據卷內訴訟資料，具體指摘原判決不適用何種法則或如何
    適用不當，或所指摘原判決違法情事，顯與法律規定得為第
    三審上訴理由之違法情形，不相適合時，均應認其上訴為違
    背法律上之程式，予以駁回。
二、本件原審審理結果，認定上訴人甲○○有原判決犯罪事實所
    載強制猥褻之犯行明確，因而維持第一審論處上訴人犯強制
    猥褻罪刑之判決，駁回其在第二審之上訴，已載敘其調查證
    據之結果及憑以認定犯罪事實之心證理由，就上訴人否認犯
    行之辯詞認非可採，亦依調查所得證據予以論述，有卷存資
    料可資覆按。
三、上訴意旨略稱：
  ㈠依告訴人（被害人）Ａ女（真實姓名詳卷）於警詢明確陳述
    遭朋友性騷擾，並提出性騷擾之申訴及告訴，足認告訴人明
    知酒後的肢體接觸係屬性騷擾範疇。則本件應屬性騷擾防治
    法第25條第1 項之範疇，非刑法第224 條強制猥褻罪。原判
    決既認告訴人於警詢之供述具證據能力，卻又排除引用該有
    利上訴人之證據，復未說明不採之理由，理由尚有不備。
  ㈡依告訴人於偵查及第一審分別證稱：上訴人酒後發酒瘋，有
    觸碰其身體，來不及反應，均幾秒鐘時間等語。上訴人行為
    顯然符合偷襲式、短暫性之不當觸摸，告訴人並非不能抗拒
    ，要屬不及抗拒下發生，而短暫時間也不符合足以興奮或滿
    足性慾之一切色情行為。原判決未審酌上開證述，而為不利
    上訴人之認定，判決違法。
  ㈢告訴人於第一審證述其不願回想受侵害過程，如果真因此事
    心靈受創，自當尋求社工或醫療之輔助，然告訴人案發後一
    年內未有何與創傷壓力症候群有關之就診紀錄。原判決認告
    訴人因本件身心受創，造成難以抹滅之傷害，顯與卷證事實
    不符。
  ㈣告訴人就案發過程究竟停幾次車、有無下車、上訴人如何觸
    碰其過程等部分之供述，前後不一，亦違反經驗法則。又本
    件關鍵的行車紀錄器及手機內容，進入審理階段後，告訴人
    之手機資料遺失、行車紀錄器壞掉等情，均顯示告訴人有意
    隱蔽事實。而證人魏玉佩、葉威廷之證述只是轉述被害人之
    陳述，無從證實上訴人有無對告訴人不當肢體接觸，不得作
    為告訴人指訴之佐證。本件告訴人之提告，乃其索求高額和
    解金未遂所致。
四、惟查：犯罪事實之認定、證據之取捨及證明力之判斷，俱屬
    事實審法院之職權，此項職權之行使，倘不違背客觀存在之
    經驗法則或論理法則，即不違法，觀諸刑事訴訟法第155 條
    第1 項規定甚明，自無許當事人任憑主觀妄指為違法而資為
    合法第三審上訴理由。又刑法強制猥褻罪，係為保護性自主
    權法益而設，相關之性行為必須絕對「尊重他方之意願」，
    祇須所施用之方法違反被害人之意願，足以壓抑被害人之性
    自主決定權者，即足當之。原判決已說明非依憑被害人Ａ女
    之證詞為認定上訴人犯罪之唯一證據，綜以上訴人、證人魏
    玉佩、葉威廷部分供證、林志忠之證言、所載Ａ女與魏玉佩
    於案發時訊息截圖、監視器影像翻拍畫面、車輛詳細資料報
    表及案內其他證據調查之結果，詳敘憑為判斷Ａ女所指證上
    訴人於所載時地，於Ａ女載送上訴人返家之機會，無視Ａ女
    拒絕，先撫摸Ａ女胸部，復觸碰其下體及強吻等證詞與事實
    相符，所為如何該當強制猥褻罪構成要件之論據及理由，復
    載敘：㈠、Ａ女固於警詢時稱要對上訴人提出性騷擾的告訴
    ，然於偵查及第一審中業已明確且完整證稱其對上訴人觸摸
    胸部之行為雖有閃躲、撥開之排拒動作，惟上訴人仍抓住其
    雙手強吻，持續之時間並非短暫，顯非趁Ａ女不及抗拒而為
    偷襲，自難僅以Ａ女於警詢之陳述而認上訴人所為僅構成性
    騷擾防治法第25條第1 項規定之強制觸摸罪等旨綦詳，乃認
    上訴人所施用之方法已符合違反Ａ女之意願，足以壓抑其性
    自主決定權之要件，且依一般社會通念觀察，足以刺激或滿
    足上訴人性慾，並使Ａ女產生厭惡感，主觀上具猥褻犯意，
    理由內已論述明白，就所辯僅涉性騷擾云云，委無足採，亦
    依卷證指駁甚詳。凡此，概屬原審採證認事職權之適法行使
    ，所為論斷說明，與經驗法則及論理法則俱屬無違。又㈡、
    原判決所引用魏玉佩、葉威廷之證詞，係用以證明Ａ女案發
    後出現著急、生氣等情緒反應，此等事項為證人親身經歷之
    事實，而非轉述引用Ａ女告知上訴人有對其為猥褻之加害過
    程，自具補強證據之適格，勾稽其餘證據資料，信屬事實，
    採為判斷Ａ女指證上訴人對其猥褻供述證明力之部分佐證，
    難謂採證違法。㈢、原判決就相關事證詳加調查論列，已記
    明採信Ａ女指證上訴人違反其意願而為強制猥褻之基本事實
    指述，參酌卷內其他證據佐證不虛之理由綦詳，核屬其審酌
    全般證據資料，本於確信而為獨立之判斷，以事證明確，縱
    未調查Ａ女是否與創傷壓力症候群有關之就診紀錄，無礙於
    上訴人犯罪事實之判斷，論以強制猥褻之罪，無所指適用法
    則不當、理由不備或調查職責未盡之違法。
五、上訴意旨猶執其無猥褻犯意及行為等陳詞，否認犯罪，指摘
    原判決違法，係對於原判決已說明指駁事項及屬原審採證認
    事職權之適法行使，持憑己見而為不同評價，且重為事實之
    爭執，與法律規定得為第三審上訴理由之違法情形不相適合
    ，應認其上訴為不合法律上之程式，予以駁回。
據上論結，應依刑事訴訟法第395條前段，判決如主文。
中    華    民    國   111    年    3     月    2     日
                  刑事第九庭審判長法  官  段  景  榕  
                                  法  官  鄧  振  球  
                                  法  官  汪  梅  芬  
                                  法  官  宋  松  璟  
                                  法  官  楊  力  進  
本件正本證明與原本無異
                                  書記官
中    華    民    國   111    年    3     月    7     日